臺灣彰化地方法院民事判決
111年度家繼訴字第2號
原      告  沈瑞鵬  

被      告  沈祐民  

訴訟代理人  陳振吉律師
上列當事人間請求返還特留分等事件，本院於民國111年6月15日
言詞辯論終結，判決如下：
    主      文
原告之訴駁回。
訴訟費用由原告負擔。
    理      由
一、原告起訴略以：
  ㈠原告沈瑞鵬之父即被繼承人沈駿魁為民國00年0月0日出生之
    人，於110年3月14日故世，遺有坐落彰化縣○○市○○段○○○段0
    000000地號土地（面積51平方公尺，持分全部）、門牌號碼
    同市○○路○段000號房屋（5樓建物，持分全部，下稱南郭路
    房屋），以及中華郵政股份有限公司彰化南郭郵局（下稱郵
    局）存款新臺幣（下同）1,801,972元、彰化第六信用合作
    社（下稱六信）存款1,348,291元，以及第一商業銀行（下
    稱第一銀行）存款2,472元，上開房地合計市價1,200萬元，
    存款合計3,152,735元加計利息則為3,169,883元，全部遺產
    總額為15,169,883元。
  ㈡被繼承人之配偶沈林望月於54年1月8日死亡，其子女為原告
    與訴外人沈瓊蘭、沈瑞昌（原告對訴外人沈瑞昌部分之訴，
    業經當庭撤回）、劉沈杏容、沈瑞隆及沈秀惠6人，除訴外
    人沈瑞昌與被告沈祐民同住於南郭路房屋外，被繼承人其餘
    子女均在外地謀生，次女劉沈杏容更移居澳大利亞。惟訴外
    人沈瑞昌與被告明知被繼承人年邁無法行走，於108年5月21
    日前往彰化市○○路000號4樓民間公證人郭俊麟事務所辦理遺
    囑公證，卻對其餘繼承人隱瞞此事，直至被繼承人往生1月
    後，始於110年4月15日將此事告知並提出上開遺囑，指出上
    開南郭路房屋及其基地業經被繼承人遺贈予被告，並指定訴
    外人沈瑞昌為遺囑執行人。
  ㈢查依民法第1138條、第1139條及第1140條規定，被繼承人之
    合法繼承人為原告及訴外人沈瓊蘭、沈瑞昌、劉沈杏容、沈
    瑞隆與沈秀惠，被告乃被繼承人之孫，不得代位繼承訴外人
    沈瑞昌之應繼分，且依同法第1141條規定，原告等6位繼承
    人應繼分為各六分之一，亦即應各分配得15,169,883元之六
    分之一2,528,314元。被繼承人以上開遺囑將南郭路房屋及
    其基地全部贈與予被告，侵害原告及其餘繼承人之特留分，
    而依民法第1123條第1款規定，原告之特留分為應繼分之半
    數，亦即1,264,157元。嗣訴外人沈瑞昌以遺囑執行人身份
    ，於110年8月3日分配被繼承人遺產，支付每位繼承人513,5
    27元，並領回代墊喪葬費用88,727元。原告應得特留分1,26
    4,157元，現僅取得513,527元，爰依民法第1225條遺贈扣減
    規定，請求被告補足差額750,630元。
  ㈣被告所提出之分割繼承協議書上無詳細時間與日期，當時開
    會時僅有4人，被告不得以4人決定6人之權利。依被繼承人
    遺囑，各繼承人各領取六分之一，被告一邊主張分割繼承協
    議，一邊主張公證遺囑，請駁回其抗辯。4人簽名用印版之
    分割繼承協議書（下稱4人版分割繼承協議書）上雖是原告
    自己簽名蓋章，但「智慧告訴我本案一定要和解，就算對方
    不讓步我也要讓步。他們誤解法律真意，法律規定是叫我們
    遵守，不是叫我們打官司，我們可以討論折衷，這只是區區
    幾十萬，不是幾千幾億，我可以做最大的退讓。我退讓到50
    萬，對，我有收到一部分的錢，如果對方不同意我再退讓」
    、「視訊的時候沒有電視牆也沒有簡訊往來。本人一再強調
    個人的生命財產受法律保障，不能因為他人的主張而影響生
    命財產保障」。
  ㈤訴外人沈瑞昌自始未曾按照分割繼承協議書內容履行應盡之
    義務，故原告於110年9月9日特以存證信函告以「分割繼承
    協議書」無效，訴外人沈瑞昌迄今並未對該信函提出任何異
    議，且該協議書內容錯誤百出，不適法之處眾多，未見履行
    條款，豈同兒戲。又該分割繼承協議書並未經6位合法繼承
    人蓋章簽名，也未取得全體協議人確認同意，且欠缺詳細日
    期，訴外人沈瑞昌身為遺囑執行人，不僅未執行，且推翻遺
    囑，並於110年8月3日改為遺產分配領據，6位繼承人各分配
    六分之一之遺產現金金額，訴外人沈瑞昌也領得六分之一51
    3,527元，事後接獲原告存證信函未為異議，故分割繼承協
    議無效，全體繼承人不願履行。況原告之存證信函係依民法
    第88條、第99條規定為意思表示，函中第三項記載「此協議
    書在2021/8/3家庭群組討論，各位被繼承人已經一致同意作
    廢無效，改由領據」，經歷半年並無異議，且分割繼承協議
    書同時載明「本協議書自各繼承人領到遺產分配款項，始生
    效力」。
  ㈥縱認前開分割繼承協議有效，但各繼承人業於110年8月3日推
    翻該協議，並就被繼承人遺產達成重新分配協議，且以「遺
    產分配領據」為據，是依最高法院39年度台上第1053號、49
    年度台上字303號判例意旨，應按「遺產分配領據」記載意
    涵，全體繼承人回歸民法而適用繼承規範，享有特留分權利
    。自分割繼承協議可知6位繼承人原先係因被繼承人將系爭
    房地遺贈予被告，而訴外人沈瑞昌則放棄動產部分之分配，
    故未就不動產部分主張特留分，僅就動產部分約定由訴外人
    沈瑞昌以外其餘5位繼承人分配，每人各得646,707元，而自
    被告所提出之訴外人劉沈杏容LINE訊息可知，上開協議係就
    全體遺產亦即包含動產與不動產綜合考量，故本件動產與不
    動產不得分割處理。從而，全體繼承人既於110年8月3日推
    翻分割繼承協議書，共同繼承人之訴外人沈瑞昌因此取得合
    法地位參與並受領六分之一動產現金，而回歸民法繼承規定
    ，則其餘繼承人自得按特留分規定主張權利，此由LINE群組
    中「大家均1/6」、「我同意接受1/6的分配方式」、「既然
    五位表示1/6是共識，請瑞昌接受大家的意見」，訴外人沈
    瑞昌亦回復「既然大家都希望1/6均分，我尊重大家的意見
    ，我也1/6」，足徵全體繼承人於110年8月3日推翻分割繼承
    協議，並重新協議以「遺產分配領據」為分配方式。因此，
    不論原先5位繼承人或訴外人沈瑞昌領取相同之513,527元及
    喪葬代墊款88,727元並簽名蓋章，在在佐證分割繼承協議書
    成立生效後，業於110年8月3日遭推翻，而回歸民法繼承規
    定。
  ㈦並聲明：1.被告應給付原告750,630元，並自原告自被繼承人
    於110年3月14日死亡翌日起，至補足上開金額日止，按年息
    百分之五計算之利息。2.訴訟費用由被告負擔。
二、被告答辯略以：
  ㈠查被繼承人生前於108年5月21日預立遺囑，將前開南郭小段
    土地及南郭路房屋（以下房地合稱系爭房地）贈與被告，並
    指定訴外人沈瑞昌為遺囑執行人，由公證人筆記、宣讀及講
    解，經被繼承人認可後與見證人林勝利、林葉月裡分別簽名
    於公證書之立遺囑人及見證人欄位，而由公證人做成108年
    度彰院民公軒第336號公證書。嗣被繼承人於110年3月14日
    仙逝，遺有系爭房地、現金70,800元、市公所喪葬補助10,0
    00元，以及郵局存款1,801,972元（活期存款138,665元，定
    期存款1,663,307元）、六信存款1,348,291元（活期存款8,
    291元，定期存款1,340,000元），以及第一銀行存款2,472
    元及存款利息，而訴外人沈瑞昌為被繼承人支出喪葬費用16
    9,527元。
  ㈡嗣原告不服前開遺囑之遺產處分侵害其特留分，兩造與訴外
    人沈瑞昌乃於110年5月17日，偕同訴外人沈瓊蘭、沈瑞隆前
    往被告住處，與居住在嘉義市之訴外人沈秀惠及遠居澳大利
    亞之訴外人劉沈杏容以線上視訊方式，共同商討遺產分配事
    宜，並於同日以LINE通訊軟體傳送在場繼承人即原告、訴外
    人沈瓊蘭、沈瑞昌及沈瑞隆先行簽名蓋章之分割繼承協議書
    圖檔予訴外人劉沈杏容、沈秀惠，訴外人沈秀惠於同日回傳
    存摺封面照片，以及手寫分割繼承協議書並簽名蓋章之照片
    ，達成分配協議，事後再將分割遺產協議書寄予沈秀惠蓋章
    （訴外人沈秀惠於同年6月3日傳送其簽名用印之分割繼承協
    議書圖檔至群組），訴外人劉沈杏容亦於同月19日以LINE通
    訊軟體表示：「感謝大哥跟三弟為了不動產分配不顧嚴重疫
    情南下處理。圓滿達成。更謝謝你們退讓很多完成爸爸的遺
    願。沒有要追討特留分。我希望看到大家簽字後我馬上辦理
    違（委）託書。謝謝大家配合！我請秀惠（即沈秀惠）寄給
    我。我簽字蓋章。」。眾人一致同意系爭房地按公證遺囑歸
    由被告取得，其餘遺產即現金70,800元、市公所喪葬補助10
    ,000元，以及郵局存款1,801,972元、六信存款1,348,291元
    及第一銀行存款2,472元，合計3,233,535元（70,800元＋10,
    000元＋1,801,972元＋1,348,291元＋2,472元＝3,233,535元）
    ，全歸原告與訴外人沈瓊蘭、劉沈杏容、沈瑞隆及沈秀惠等
    4人平分，訴外人沈瑞昌另應將被繼承人生前所贈與之1,274
    ,413元，扣除代墊之喪葬費用169,527元後，平均給付原告
    及訴外人沈瓊蘭、劉沈杏容、沈瑞隆及沈秀惠等4人。亦即
    原告與訴外人沈瓊蘭、劉沈杏容、沈瑞隆及沈秀惠等4人就
    被繼承人其餘遺產3,233,535元部分，每人取得646,707元（
    3,233,535元/5＝646,707元），就被繼承人生前贈與訴外人
    沈瑞昌之1,274,413元，扣除代墊喪葬費用169,527元後，由
    訴外人沈瑞昌給付原告及訴外人沈瓊蘭、劉沈杏容、沈瑞隆
    及沈秀惠等4人每人220,977元〔（1,274,413元－169,527元）
    /5＝1,104,886元/5＝220,977元〕。故而，原告與訴外人沈瓊
    蘭、劉沈杏容、沈瑞隆及沈秀惠等4人合計可取得4,338,421
    元（3,233,535元＋1,274,413元－169,527元＝4,338,421元）
    ，每人可取得867,684元（4,338,421元/5＝867,684元），此
    有分割繼承協議書可證。
  ㈢惟分割繼承協議書初擬時，因繕打時漏未確認而有誤寫誤算
    之顯然錯誤，以致稍有矛盾，其中第一頁協議書關於「總額
    4,507,948元」漏未在數額前記載被繼承人生前贈與之現金1
    ,274,413元；關於「喪葬費用169,507元」則係「169,527元
    」之誤植；關於「餘額計3,233,535元」則漏未在數額前記
    載不包含被繼承人生前贈與訴外人沈瑞昌之現金1,274,413
    元，且除未依所載文意實際扣除錯誤之喪葬費用169,507元
    外，亦漏未將該段文字刪除；第二頁協議書關於「1.喪葬費
    用差額：169,507元正－70,200元正＝98,727元」，除仍將喪
    葬費用169,527元誤植為169,507元外，亦將遺產中現金70,8
    00元誤載為70,200元，且漏未將該文字刪除，蓋遺產現金70
    ,800元已納入遺產分配計算，由原告與訴外人沈瓊蘭、劉沈
    杏容、沈瑞隆及沈秀惠等4人各取得646,707元，並未抵償訴
    外人沈瑞昌所代墊之喪葬費，自無記載喪葬費用餘額之必要
    ；「2.結餘1,175,686」乃係誤將被繼承人生前贈與之現金1
    ,274,413元減去98,727元，而非扣除實際之喪葬費用169,72
    7元之錯誤餘額；另就「3.各繼承人分：240,000元正」，乃
    係將錯誤之結餘金額1,175,686元除以原告等5人，得出235,
    137元後，採千位數四捨五入之數額。上開分割繼承協議既
    經全體繼承人意思表示一致，達成協議，縱內容有誤寫、誤
    算或其他類比之顯然錯誤，但其中關於遺產分割方法實屬明
    確無誤，協議效力並不受影響。
  ㈣訴外人沈瑞昌於110年5月17日協議當日即前往銀行匯款支付
    原告與訴外人沈瓊蘭、劉沈杏容、沈瑞隆及沈秀惠等4人24
    萬元，訴外人劉沈杏容因移居澳洲，故由其子即訴外人劉嘉
    俊代領；其後擬就現金70,800元、市公所喪葬補助10,000元
    、郵局存款1,801,972元、六信存款1,348,291元及第一銀行
    存款2,472元為分配時，原告與訴外人沈瑞隆及沈秀惠即要
    求應由由繼承人各取得六分之一，並獲得訴外人沈瓊蘭及劉
    沈杏容同意，訴外人沈瑞昌不得已乃遷就配合分配。而於11
    0年8月3日共同處分其餘遺產時，因現金70,800元及市公所
    喪葬補助10,000元均由訴外人沈瑞昌保管，故合意逕將之抵
    充訴外人沈瑞昌代墊之喪葬費用169,527元後，以其餘遺產
    存款給付訴外人沈瑞昌88,727元（169,527元－70,800元－10,
    000元＝88,727元），剩餘之其他存款則分由原告及訴外人沈
    瓊蘭、劉沈杏容、沈瑞隆及沈秀惠等4人各取得郵局301,865
    元、六信各211,250元、第一銀行各412元，訴外人沈瑞昌則
    取得郵局301,848元、六信各211,261元、第一銀行各412元
    ，訴外人劉沈杏容此部分亦係由訴外人劉嘉俊代領。惟訴外
    人沈瑞昌於抵充代墊喪葬費用時，不慎溢領98,727元，嗣已
    於111年5月18日按110年8月3日方案分配予原告及訴外人沈
    瓊蘭、劉沈杏容、沈瑞隆及沈秀惠等4人，每人各16,455元
    ，訴外人劉沈杏容應受領之部分則由訴外人黃富春代受。
  ㈤原告所指110年8月3日「遺產分配領據」乃係證明金錢業經收
    訖為目的，僅為就其餘遺產之現金業經分配予權利人收受之
    證明文書，並未推翻分割繼承協議，而生重新分配協議之效
    果。原告就此主張，顯然無據。原告主張上開領據推翻分割
    繼承協議，應負舉證責任。
  ㈥依民法第1225條、第1164條規定，以及最高法院73年台上字
    第4052號、18年上字第1207號裁判意旨，原告於被繼承人死
    亡後，業與其他繼承人就遺產達成分割協議，則被繼承人所
    立遺囑縱有侵害原告特留分，但嗣因原告與其他全體繼承人
    共同達成上開分割繼承協議，遵照遺囑為分配，並就其餘遺
    產達成分割協議，且以全數處分完畢，原告自應受該協議拘
    束，其已拋棄關於侵害特留分之扣減權，自不得再反其先前
    之表示，猶為特留分扣減權之行使。原告之訴於法無據，並
    無理由。另依上開分割繼承協議，原告固得自系爭房地以外
    其餘遺產分得646,707元及自被繼承人生前贈與部分取得220
    ,977元，合計867,684元（646,707元＋220,977元＝867,684元
    ），但僅於110年5月17日取得24萬元，於同年8月3日取得郵
    局301,865元、六信211,250元、第一銀行412元共513,527元
    （301,865元＋211,250元＋412元＝513,527元），總計753,527
    元（24萬元＋513,527元＝753,527元），惟該等分配協議，業
    經全體繼承人同意，原告自不得片面毀諾而就此部分再行要
    求。縱認110年8月3日之分配方法並未經全體被繼承人同意
    （被告否認之），原告至多僅得依分割繼承協議向債務人另
    訴主張。
  ㈦並答辯：1.原告之訴駁回。2.訴訟費用由原告負擔
三、本院得心證之理由：
  ㈠按繼承人得隨時請求分割遺產，但法律另有規定或契約另有
    訂定者，不在此限，民法第1164條定有明文。又按繼承人協
    議分割遺產，原非要式行為，故就遺產之分割方法，於繼承
    人間苟已協議成立，縱令有繼承人漏未在鬮書加蓋印章，於
    協議之成立，亦不發生影響（最高法院73年台上字第4052號
    民事裁判意旨參照）。再按以遺囑分授遺產，受遺人於遺囑
    人死亡後，固得根據遺囑之效力承繼遺產上之權利，然受遺
    人於應承繼之遺產，更以協議讓出，而與第三人分析者，亦
    非無效，不能事後翻異，請求返還（最高法院18年上字第12
    07號民事裁判、100年度台上字第2159號裁定意旨參照）。
    是繼承人於繼承開始後，若就遺產分割事宜與其他全體繼承
    人達成分割協議，自不能事後翻異。
  ㈡次按應得特留分之人，如因被繼承人所為之遺贈，致其應得
    之數不足者，得按其不足之數由遺贈財產扣減之；受遺贈人
    有數人時，應按其所得遺贈價額比例扣減，民法第1225條固
    有明文。惟特留分受侵害之繼承人據此可得行使之扣減權，
    並非不得由權利人予以拋棄或讓步。換言之，繼承人雖依被
    繼承人以遺囑所為贈與，致其應得特留分之數不足，但該繼
    承人對遺贈乙事已表示同意，且與其他全體繼承人就遺產達
    成分割協議，自應解為該繼承人已拋棄關於侵害特留分之扣
    減權，不得再反於其先前之表示，猶為特留分扣減權之行為
    （臺灣高等法院臺中分院101年度重家上字第3號民事判決意
    旨參照）。
  ㈢查被繼承人於110年3月14日死亡，其配偶先於54年1月8日過
    世，被繼承人之繼承人為原告、訴外人沈瓊蘭、沈瑞昌、劉
    沈杏容、沈瑞隆及沈秀惠等6人，其生前於108年5月21日預
    立公證遺囑，將系爭房地遺贈與予被告等節，有原告所提出
    之戶籍謄本（現戶全戶、現戶部分、除戶部分）、舊戶籍資
    料及遺囑公證書為據，且為被告所不爭執，是此部分之事實
    ，堪以認定。
  ㈣又原告與訴外人沈瓊蘭、沈瑞昌、劉沈杏容、沈瑞隆及沈秀
    惠等6人於110年5月17日在訴外人沈瑞昌住處針對被繼承人
    遺產進行協議，並就系爭房地遺贈予被告，現金部分扣除喪
    葬費用後，由原告與訴外人沈瓊蘭、劉沈杏容、沈瑞隆及沈
    秀惠各取得646,707元，被繼承人生前移轉與訴外人沈瑞昌
    之中國信託銀行存款部分，除訴外人沈瑞昌以外，其餘繼承
    人各分得24萬元等節，達成共識而簽訂分割繼承協議書，同
    時註記：「本協議書自各繼承人拿到遺產分配款項（居住在
    澳洲之劉沈杏容部分，因新冠病毒疫情關係暫由其授權在台
    之親人領取），始生效力」，訴外人沈瑞昌於同日匯款24萬
    元予原告、訴外人沈瓊蘭、沈瑞隆及沈秀惠，翌日匯款同額
    款項予訴外人劉嘉俊，嗣原告與訴外人沈瓊蘭、沈瑞昌、劉
    嘉俊、沈瑞隆及沈秀惠於110年8月3日就被繼承人之第一銀
    行（6人每人各412元）、六信（除訴外人沈瑞昌取得211,26
    1元，其餘5人各取得211,250元）、郵局（除訴外人沈瑞昌
    取得301,848元外，其餘5人各取得301,865元）存款及喪葬
    費用進行分配，並簽立遺產分配領據，訴外人沈瑞昌於同日
    匯款2,472元、211,250元、301,865元予原告，匯款211,250
    元、301,865元予訴外人沈瓊蘭、劉嘉俊、沈瑞隆及沈秀惠
    等情，亦具被告提出分割繼承協議書（4人版與5人簽名用印
    版）、中國信託銀行匯款申請書、會議照片、LINE對話截圖
    、遺產分配領據、第一銀行存摺存款/支票存款憑條存根聯
    、六信跨行匯款回單、郵政跨行匯款申請書、郵政入戶匯款
    申請書為證。
  ㈤原告雖以前詞主張110年5月17日分割繼承協議書無效。然觀
    之被告所提出之LINE對話紀錄，可知訴外人沈秀惠確於同日
    下午1時39分許，群組貼出4人版分割繼承協議書照片後，於
    同日下午1時51分傳送存摺封面照片，於同時56分傳送「協
    議書在此簽名，蓋章，嗣後補上（正式分割繼承協議書）」
    等訊息，復於同日下午2時6分許，又傳送手寫內容包含「分
    割繼承協議書」字樣及其姓名、電話、地址與印文之照片至
    群組內；而訴外人劉沈杏容亦於同年5月19日在群組中張貼
    內容為：「感謝大哥跟三弟為了不動產分配不顧嚴重疫情南
    下處理。圓滿達成。更謝謝你們退讓很多完成爸爸的遺願。
    沒有要追討特留分。我希望看到大家簽字後我馬上辦理違託
    書。謝謝大家配合！我請秀惠寄給我。我簽字蓋章」之訊息
    ；佐以110年5月17日開會照片顯示原告與訴外人沈瓊蘭及沈
    瑞隆均在場，此情復為原告所不爭執。足認訴外人劉沈杏容
    與沈秀惠於110年5月17日會議時，雖未親臨現場，但均已透
    過科技設備得悉並同意協議內容，洵不因訴外人劉沈杏容事
    後未在其上補行簽名、用印，而影響該協議之成立。是被告
    就其主張被繼承人之全體繼承人於110年5月17日當日就被繼
    承人之遺產達成如分割繼承協議書內容所示分配協議乙節，
    其舉證業已達優勢證據之程度。
  ㈥原告雖另主張業於110年9月9日依民法第88條、第99條規定，
    寄發存證信函予訴外人沈瑞昌主張分割繼承協議書無效，並
    提出存證信函為證。然原告於上開存證信函中，謹記載「為
    主張『分割繼承協議書』無效，詳如附件」，同時附上分割繼
    承協議書照片，並指出其認定協議書錯誤之處，且援引民法
    第88條、第99條條文，同時附記「本人在六～七月間，因本
    協議書內容錯誤及未拿到本協議書記載的分配款，依民法第
    88條及第99條主張無效。㈢此協議書在2021/8/3家庭會議群
    組討論，各位繼承人已經一致同意作廢無效，改由領據」。
    然民法第88條第1項本文雖明定：「意思表示之內容有錯誤
    ，或表意人若知其事情即不為意思表示者，表意人得將其意
    思表示撤銷之」，惟其但書同時定明：「但以其錯誤或不知
    事情，非由表意人自己之過失者為限」，是在原告曾親自參
    與110年5月17日討論之情形下，則其如認就分割繼承協議書
    內容有意思表示錯誤之情事，自應就該等錯誤或不知事情非
    出於其過失為說明與舉證，但原告就此並未為任何說明或舉
    證，而本件訴外人沈瑞昌在原告對其撤回起訴前，仍堅持分
    割繼承協議書有效，足見原告是否得合法撤銷關於分割繼承
    協議書之意思表示，仍非定論。又分割繼承協議書固載明：
    「本協議書自各繼承人拿到遺產分配款項，始生效力」等文
    字，但其就「拿到遺產分配款項」之約定，並未敘明係指各
    繼承人取得全數分配款項抑或取得部分款項即可，故原告與
    訴外人沈瓊蘭、劉沈杏容、沈瑞隆及沈秀惠既於110年5月17
    日已各自訴外人沈瑞昌處取得24萬元，則各繼承人是否有未
    「拿到遺產分配款項」之情事，而符合該協議之解除條件，
    亦顯有斟酌之餘地。故在原告尚未合法撤銷關於分割繼承協
    議書之意思表示前，而該協議之解除條件是否成就亦有疑義
    之情形下，自不得逕以原告片面之存證信函，即認分割繼承
    協議已解除或失其效力。
  ㈦再觀之被告所提出之110年8月3日遺產分配領據，其上除臚列
    各繼承人就被繼承人第一銀行、六信及郵局存款應分配金額
    及喪葬費用外，並無關於其他財產分配之文字；又依被告所
    提出之110年7月下旬至8月初之LINE群組對話紀錄，可知全
    體繼承人在做成包含訴外人沈瑞昌在內，每位繼承人就被繼
    承人所遺留之第一銀行、六信與郵局存款各分配1/6之決議
    過程中，並無任何成員提及系爭房地，或有隻字片語涉及全
    部遺產均應按此比例分配，是原告片面節錄上開LINE群組部
    分對話，主張全體繼承人於分割繼承協議書做成後，有透過
    該遺產分配領據，將被繼承人包含不動產在內之遺產，與動
    產一併重新協議分配，顯乏依據。況若被繼承人之全體繼承
    人確有以遺產分配領據重新分配全部遺產之意，則前開遺產
    分配領據何以僅就被繼承人上開金融機構存款載明各人應分
    配額，而未將同為動產之現金70,800元納入？更徵原告此部
    分之主張，無法採信。
  ㈧另依被告所提出之LINE群組對話紀錄，訴外人沈秀惠於110年
    7月28日在LINE群組中明言：「守法律，依法行事，是我身
    為基督徒守主道理深思熟慮決定，及身為會計，查帳員及稅
    務員所建立的態度，請你們諒解，另再者我也沒有與哥哥約
    定要領1/5，所以你們只要同意分配我領該得的分1/6，就可
    以了，謝謝」，拒絕按分割繼承協議書約定領取被繼承人遺
    產中動產之1/5，而代號為「不明」之成員於翌日（29日）
    亦發表內容含有：「分配款項：瑞昌：不支領，讓給其他繼
    承人平分；瑞鵬、瑞隆、瓊蘭各1/5、金額約64.7萬元；劉
    嘉俊1/5、金額約64.7萬元；秀惠1/6、約54萬元＠餘額約10
    萬元，歸還瑞昌＠瑞昌簽署，說明此次不支領、由其他繼承
    人平分則秀惠1/5＠秀惠、瑞昌另行協商，此三項處理方案，
    他們另外處理。」之訊息，嗣訴外人劉沈杏容（代號為「Sh
    inrong」）於110年7月30日發言：「現在大家多數人都要提
    領1/6，我也不例外照著多數人只領1/6，……」後，「不明」
    隨即貼文：「OK，謝謝。大家均1/6」，訴外人沈瑞隆（代
    號為「乾隆御覽之寶」）亦附議：「我同意接受1/6的分配
    方式」，「不明」即總結：「既然五位表示1/6是共識。請
    瑞昌接受大家的意見！不要再破局了，大家已彼此折磨近5
    個月了」，訴外人沈秀惠隨後發言：「秀惠也堅持領1/6，
    並請尊重直接匯入本人帳戶，謝謝」，訴外人沈瑞昌嗣於11
    0年8月1日始表示：「既然大家都希望1/6均分，我尊重大家
    的意見，我也1/6」等節，再佐以雙方共同親屬「江承峰」
    曾於110年5月19日前某日在群組中質疑：「光明正大的贈與
    ，被瑞鵬說是侵佔？」，堪認本件似為訴外人沈秀惠於分割
    繼承協議書簽訂後，發覺訴外人沈瑞昌因被告之受遺贈，不
    僅喪失就被繼承人動產（存款及現金）為分配之權利，更須
    將被繼承人生前所移轉，若其餘繼承人無法證明非出於贈與
    者，本無須納入遺產計算之1,274,413元（民法第1048條之1
    規定乃係針對被繼承人債權人之保障，並非繼承人內部所得
    相互主張，參見該條立法理由說明），分配與其他繼承人，
    對訴外人沈瑞昌而言失之過苛，因此提議單就被繼承人存款
    部分進行重新協議，以取代分割繼承協議就此部分之約定，
    嗣獲全體繼承人同意。
  ㈨從而，本件原告既與其餘繼承人於110年5月17日就被繼承人
    遺產中之不動產與存款、現金部分，以分割繼承協議書達成
    分割協議，而同意被告受贈系爭房地，嗣又於同年8月1日（
    協議成立之日應以最後一名繼承人即訴外人沈瑞昌同意之日
    為準），就存款部分以新協議變更舊協議而重新為分配，則
    依前開所述，原告於協議達成時，自已拋棄關於侵害特留分
    之扣減權，不得再反於先前之表示。至上開分割繼承協議書
    及110年8月1日就存款部分之新協議，是否有得撤銷或失效
    之原因，訴外人沈瑞昌是否已按約履行，核屬原告得否另依
    該等協議對訴外人沈瑞昌主張契約權利，而無解於原告已拋
    棄特留分扣減權之事實。是以，本件原告既已拋棄特留分扣
    減權，則其主張被告所受遺贈侵害其特留分，請求被告返還
    750,630元及相關利息，為無理由。
四、綜上，本件原告既因與其餘繼承人就被繼承人遺囑以外之遺
    產達成分割協議，而拋棄特留分扣減權，則其猶對被告主張
    特留分扣減，為無理由，應予駁回。
五、本件事證已臻明確，兩造其餘攻擊、防禦方法，經核與本件
    判決結果不生影響，爰不一一贅述。
六、依家事事件法第51條、民事訴訟法第78條，判決如主文。
中    華    民    國   111    年    7     月    6    日
                  家事法庭  法   官  梁晉嘉
以上正本係照原本作成。
如對本判決上訴，須於判決送達後20日之不變期間內，向本院提
出上訴狀（需按對造人數附具繕本），如委任律師提起上訴者，
應一併繳納上訴審裁判費。
中    華    民    國   111    年    7     月    6    日
                            書記官  許喻涵